【裁判字號】    88,自,540
【裁判日期】    890629
【裁判案由】    誣告
【裁判全文】
臺灣高雄地方法院刑事判決                          八十八年度自字第五四號
    自  訴  人  丙○○
    被      告  丁○○
    被      告  戊○○○
    被      告  乙○○
    被      告  己○○
    被      告  甲○○
    共      同  陳三兒
    選任辯護人  郭憲彰
                邱超偉
右列被告因誣告案件，經自訴人提起自訴，本院判決如左：
    主  文
丁○○、戊○○○、乙○○、己○○、甲○○均無罪。
    理  由
一、自訴意旨略以：被告丁○○、戊○○○、乙○○、己○○、甲○○等人，意圖使
    自訴人受刑事處分，竟於民國八十八年三月十四日向法務部調查局南部機動組人
    員虛偽告發，誣指自訴人於八十五年十二月底某日，在仁福村活動中心後方沈佐
    銘非法掩埋場附近，因僱車倒有害事業廢棄物，遭村民丁○○等人出面阻止，自
    訴人竟夥同沈佐銘帶不詳姓名者三至四名，恐嚇被告丁○○等人，致被告等人不
    敢再擋；又誣指自訴人於八十七年十月間因運泰公司在仁福村興建一般事業廢棄
    物掩埋場，遭村民抗爭設障阻止運泰公司之人、車入場施工，自八十七年十月某
    日起至八十八年一月某日，分別七、八次率領七、八名不詳姓名者，多人分乘車
    輛入村內向該村抗爭之村民陳天水等人恐嚇，先後放話七、八次，謂將放火燒掉
    擋路之車輛及燒死村民，且拿出裝有不明液體之寶特瓶做放火打人之狀等，案經
    法務部調查局南部機動組移送檢察官偵辦，並依法起訴自訴人刑法第三百零五條
    恐嚇罪，並於八十八年五月十九日移送鈞院審理（八十八年度訴字第九八０號）
    ，被告丁○○等五人上開行為，實已觸犯刑法第一百六十九條誣告罪嫌。
二、按犯罪事實應依證據認定之，無證據不得推定其犯罪事實；不能證明被告犯罪者
    ，應諭知無罪之判決，刑事訴訟法第一百五十四條、第三百零一條第一項定有明
    文。又刑法第一百六十九條第一項之誣告罪，以意圖他人受刑事或懲戒處分，向
    該管公務員誣告為構成要件，故該項犯罪不特須指出其具體事實足以使人受刑事
    或懲戒處分，且須明知其虛偽，具有故意構陷之情形始能成立（最高法院二十二
    年上字第三三六八號判例參照）。經查：
    （一）被告丁○○、戊○○○、乙○○、己○○、甲○○等人於八十八年三月十
          四日，在高雄縣仁武鄉仁福村活動中心由法務部調查局南部機動組人員所
          作之調查筆錄中，均係表示：八十五年底，沈佐銘在仁福村活動中心後方
          非法掩埋場附近，因僱車倒有害事業廢棄物，遭村民阻止，沈佐銘乃帶三
          、四個流氓恐嚇被告等不要阻止，自訴人丙○○也曾在場，但未出言恐嚇
          等語，此業經本院調取八十八年度訴字第九八０號刑事卷核閱無訛，有該
          筆錄影本附卷可稽，是被告等五人並未誣指自訴人於八十五年底恐嚇被告
          等五人之事實。至自訴人於本院八十八年度訴字第九八０號案件中，此部
          分被判處罪刑，有上開判決附卷可稽，然此乃法院本於調查證據之結果所
          為之認定，並非被告等五人造事實所致。
    （二）又被告等五人指稱：自訴人於八十七年十月間因運泰公司在仁福村水源處
          興建一般事業廢棄物掩埋場，遭村民抗爭設障阻止運泰公司之人、車入場
          施工，自八十七年十月某日起至八十八年一月某日，連續七、八次率成年
          不詳姓名者多人分乘車輛入仁福村內，共同向抗爭之村民陳天水等人恐嚇
          ，謂將放火燒掉擋路之抗爭車輛及燒死村民，並當場拿出不明液體之寶特
          瓶做放火打人狀之事實，業據被害人陳天水、黃富源、兵蔡秋香、穆和清
          、朱興、己○○等人於八十八年三月十四日調查時指述明確，核與被告等
          五人於同日之調查時所做之陳述相符，而自訴人因其經營之運泰公司在仁
          福村水源處興建一般事業廢棄物掩埋場，遭村民抗爭阻止，因而有此過激
          行為，亦不違常理，自訴人並因該等行為經法院判處罪刑在案，有本院八
          十八年度訴字第九八０號判決附卷可憑，實難認被告等五人所陳之事實係
          屬虛偽杜撰。
    （三）至自訴人聲請調閱蔡金鐘、陳順連、陳永青等人之警訊筆錄，經本院調閱
          結果，蔡金鐘、陳永青、陳順連所陳述之內容，地點係位於仁武鄉仁福村
          活動中心後方，而被告等五人並未於法務部調查局南部機動組調查時誣指
          自訴人有恐嚇之行為，是蔡金鐘、陳順連、陳永青之筆錄並不能作為不利
          被告等五人之證據。又自訴人違法傾倒廢棄物引發之抗爭，始自八十五年
          間，一直到八十七年為止，此期間村民之抗爭次數多次，而警方之錄影蒐
          證，並無法涵蓋每次之抗爭；且在有警方在場蒐證時，自訴人自不可能有
          何非法之行為，亦屬常理，是自訴人要求勘驗高雄縣警察局仁武分局之蒐
          證錄影帶，本院認無此必要，附此敘明。
    綜上所述，被告等五人並無虛構事實誣陷自訴人之情事，揆諸前揭判例要旨，其
    等所為尚與刑法第一百六十九條第一項誣告罪之構成要件有間。此外，復查無其
    他積極證據證明被告等五人有何誣告之犯行，自應依首揭法條規定，為被告丁○○、戊○○○、乙○○、己○○、甲○○均無罪之諭知。
三、被告丁○○經合法傳喚無正當理由未到庭，依刑事訴訟法第三百零六條規定，本
    院不待其陳述逕行判決。
據上論斷，應依刑事訴訟法第三百四十三條、第三百零六條、第三百零一條第一項，
判決如主文。
中      華      民      國      八十九      年    六    月    二十九    日
                                  臺灣高雄地方法院刑事庭
                                      法  官    吳  宏  榮
右正本證明與原本無異。
如不服本判決，應於判決送達後十日內，向本院提出上訴狀。
                                      書記官    呂  怜  勳
中      華      民      國      八十九      年    六    月    二十九    日


司法院資訊處製作；財團法人民間司法改革基金會備份。
